臺灣雲林地方法院交通事件裁定　　　　　　　　　　　九十三年度交聲字第四五號
　　移 送機 關　公路總局雲林監理站
　　異　議　人　甲○○
右列受處分人因違反道路交通管理處罰條例案件，對於移
雲監裁字第裁７２－Ｚ00000000號、７２－Ｚ00000000號裁決書之
處分，聲明異議，本院裁定如左：
        主  文
異議駁回。
        理  由
一、聲明異議意旨略以：舉發違規時速一七八公里，相當於每分鐘三公里，員警是否
    能從肉眼清楚辨識車牌號碼、車輛廠牌已非無疑，又於攔檢未停之際，員警即發
    動警車尾隨，以違規車輛時速一七八公里，違規車輛顯已離開一公里以上，員警
    憑何確定其後追及之車輛即為該違規超速車輛，另依員警所言於將下交流道才記
    錄該車車號、廠牌、顏色，則是否在追尋途中即無誤判車輛之危險，又在高速公
    路上既安全無虞，何不攔下該車檢查，警方配備堪稱精良，竟未拍照錄影即逕行
    舉發，作業上有疏失，且手持雷達測速槍是否準確，應提供該測速槍合格標準資
    料供佐證，異議人於舉發違規時間單獨在家照顧小孩，夜間四時三十七分休息時
    間，該車停放在家中地下室未有開車在外狂飆情事，舉發員警片面指證異議人違
    規，是否有誤判之情形，應予釐清，在未有任何證據資料即貿然對異議人科處重
    罰，實難甘服，原處分有違法不當，請撤銷原處分。
二、按汽車行駛於高速公路或設站管制之道路，而不遵管制之規定者，處汽車駕駛人
    新台幣三千元以上六千元以下之罰鍰；汽車駕駛人有違反本條例之行為，經交通
    勤務警員或依法令執行交通稽查任務人員制止時，不聽制止或拒絕停車接受稽查
    而逃逸者，除按各該條規定處罰外，處新台幣三千元以上六千元以下罰鍰；汽車
    駕駛人行經有燈光號誌管制之交岔路口闖紅燈者，處新台幣一千八百元以上五千
    四百元以下罰鍰；汽車行駛於高速公路上，不得超過速度規定，亦不得任意變換
    車道，道路交通管理處罰條例第三十三條第一項、第六十條第一項、第五十三條
    第一項、高速公路交通管制規則第十一條、第二十六條第二項第一款分別定有明
    文。
三、本件異議人所質疑者乃警員錯誤舉發違規車輛，及舉發違規證據資料欠缺，合先
    敘明。本院認為於交通違規事件發生時，通常在場目擊者，僅負有舉發違規義務
    之執勤警員。舉發違規警員若有其他設備器材可以捕捉違規場景，對於違規事件
    的確認，固有加分的作用，但不容否認，相當多數的違規事件是在稍縱即逝的情
    況下發生並結束，警方人員或因設備之欠缺、或為了先瞭解外部狀況，致啟動設
    備以蒐證產生遲延，亦或現場環境、時機上的不允許等因素，致日後以設備器材
    紀錄還原現場是有其客觀上之不可能。但也不能偏見的認為，舉發違規警員在無
    機器設備佐證的情況下，對於交通違規事件通常具有誤判的情況。舉發違規警員
    既是現場目擊者，又是對違規車輛的目光集中者，且依其等之專業訓練與判斷，
    車輛違規所意涵者，不僅是交通義務的違反而已，還可能潛藏其他犯罪之不法情
    事－不論是實施中或是已實施完畢，尤以不聽制止拒絕攔停之案件為最。因此，
    在通常情況下，對於正在進行中的交通違規事件，警員所注意者，已不止於車輛
    之車號等外觀狀況而已，駕駛人之特徵、違規車輛內可能人數、車輛行駛路線等
    其他可得判斷車輛駕駛人可能意向者，亦均在警員的觀察探視範圍之內，藉此，
    警員才得以通報其他單位支援攔查，制止違法違規事件的繼續進行，並得以保護
    執勤員警自己安全，更可以符合法律之規範（見道路交通管理處罰條例第七條之
    二第二項），達到行政罰正確行使之目的。所以，透過外在多重刺激的誘發及內
    在職業性格之反應，對於某類到達一定疑似犯罪程度的交通違規案件，警員觀察
    與記憶的敏銳程度，應較他人均為提高，再經由目擊現場之執勤員警到庭為具結
    擔保其絕無違反記憶之虛偽陳述，並對事件始末為合理、充分的敘述，或提出相
    關佐證資料－雖非設備器材之錄攝影資料－以為補充說明，而達到一般人均得以
    合理確信之證明程度下，且無其他非想像之具體反證，法院當然得以警方到庭具
    結證述資料為逕行舉發正確性之判斷。
四、本件異議人到庭陳稱被舉發違規車輛（車號ＣＡ－五八一二號）為其所有，車輛
    使用者亦為異議人，並無他人，車輛廠牌為ＴＯＹＯＴＡ，顏色為白色，不知型
    號為何，車輛性能正常等情明確。證人林大景即本件舉發違規之警員則到庭具結
    證稱：我們在國道三號公路二八０公里處執行測速，測到這台ＴＯＹＯＴＡ（中
    文為國瑞）白色車輛，型號是ＥＸＳＩＯＲ，行車速度為時速一百七十八公里，
    我們即亮警示燈鳴警報器請駕駛人停車，駕駛人先減速，到我們攔停點時，駕駛
    人又加速離開，我們就上車，尾隨追了上去；從看違規車輛經過，至尾隨追車，
    相隔約三秒鐘；當時我是坐在駕駛座拿雷射槍測車速，速度的數據表是顯示在雷
    射槍上，我在車上測得車輛超速違規後，即下車攔車，車輛減速後到我們攔截點
    時又加速，我就上車駕車追查，另一警員張智勤坐在駕駛座旁的乘客座；當時測
    得超速時，違規車輛距離我們有二百四十四公尺，有記載於舉發違規通知單上；
    我們在二百八十七公里處有追上違規車輛，再切去攔截，我們先在後方確認違規
    車輛車號、車種、顏色後，再由違規車輛的左側方去攔截請其停車，但違規車輛
    不停，突踩煞車後往中間車道切入，我們即又向右去擋其去路，那時已到了二八
    八˙三公里的竹崎交流道，違規車輛見我們擋其去路即又往右直行下交流道，我
    們跟下去，到前面二百公尺左右有紅綠燈，紅燈時我們看到違規車輛從停紅燈的
    二部車中間穿過去闖紅燈；國道三號違規地點之車速限制為時速一百十公里，違
    規車輛速度時速一百八十公里，我們約時速一百九十公里，違規車輛就在我們旁
    邊，兩車在不同車道，距離大概一、二公尺；因為當時車速太快了，我們沒有看
    到車內駕駛人；車號不可能判斷錯誤，我們在後面將車號、車種、車牌確認後才
    切到違規車輛前面攔停等語。
五、由上證述內容，可見證人林大景對當時違規車輛之舉動及警方攔查的過程是為清
    楚的描述；其所證述車輛之車廠、顏色等，又均與異議人所自認的部分相符；對
    於違規車輛高速的超速及事後逃逸的追查，並於違規車輛下交流道後利用紅燈車
    停而闖紅燈逃逸等情，本院認為係一連串拒絕停車稽查之違規事件的連續動作，
    該等舉措可以判斷警方所追查攔停的車輛是屬同一部的違規車輛；該等追查攔截
    的過程是須要一段時間，該段時間亦已足使警方對該部車輛的外觀特徵等為清楚
    的觀察記憶。綜上可以確認，執勤員警林大景舉發違規錯誤之可能性，是微乎其
    微，已達不可能之程度。再者，證人林大景並提出舉發違規時使用雷達測速槍之
    法院認證書（影本），其內檢具該雷達測速槍對於測速、測距的測試過程與測驗
    結論書面報告，該報告顯示，該雷射測速槍在五十英尺至六百英尺的範圍內，均
    得以有效的量測目標的距離，車內供給雷達槍之動力之供電系統並不影響測量值
    之結果，其測速準確精度則在時速負二英里（約三˙二公里）至正一英里（約一
    ˙六公里）之間。是由以上認證內容，亦可以確定當時測得車輛超速之數值，並
    無錯誤。另外，在九十二年九月七日凌晨四點三十七分許即違規事件發生時，證
    人林大景即以警車無線電通報警方基地台值班人員，以確認違規車輛之車種、車
    牌，值班人員並據以將違規車輛之車廠、顏色、車型、地點、違規情狀等紀錄於
    當日之通信聯絡紀錄表上等情，為證人林大景證述無誤，並有其提出之上述無線
    電通信聯絡紀錄表一紙在卷可稽。本院觀之該紙紀錄表之形式，是逐欄將當日違
    規通報之情事一一載列，並無間斷，其後並有各紀錄警員之職務印章，足認該紀
    錄表確係當日依據通報內容所為記載，非事後編製。由此，益足徵證人林大景證
    述內容之真實可靠。
六、反觀異議人除陳稱當日在家照顧小孩，車未外出以外，未提出任何事證足以釋明
    舉發違規車輛未出現於違規現場。異議人雖於庭訊中提出台灣嘉義地方法院九十
    二年家護字第三八六號民事通常保護令，並陳稱舉發違規時間是在保護令期間，
    其不可能於半夜駕車外出云云。但該通常保護令之裁定時間是九十二年九月三十
    日，有該保護令影本一份在卷可參。縱若該保護令是當庭宣示，依法該保護令生
    效期間，亦係在九十二年九月三十日當日並往後生效，該保護令實不可能在九十
    二年九月七日之違規時間即行存在且生效。異議人之上述抗辯，法院難以相信。
    另異議人又指稱警員是於車輛下交流道時才紀錄違規車輛之車號等特徵，但卷附
    國道公路警察局第八警察隊九十二年十二月十五日發函異議人之函文內容，是記
    載違規車輛逕行加速逃逸之情事，並執勤員警於車輛違規當時，基於安全考量乃
    紀錄該車車號、廠牌和顏色，經電腦查證車籍資料核對無誤後始依法逕行舉發，
    並未提及異議人所指之上述車輛下交流道後始紀錄車號等之情形，就此部分，異
    議人之質疑亦有誤會。
七、綜上，本件舉發違規並無錯誤，移送機關依據警方舉發違規事由，依法裁罰異議
    人，亦無違法不當之處。本件異議為無理由，應予駁回。
據上論斷，應依道路交通管理處罰條例第八十七條第二項、道路交通案件處理辦法第
十九條，裁定如主文。
中      華      民      國      九十三      年      四    月    三十    日
                                         臺灣雲林地方法院刑事第五庭
                                             法  官  侯廷昌
右正本證明與原本無異。
如不服本裁定，應於裁定送達後五日內向本院提出抗告狀。
                                             書記官  黃秋萍
中      華      民      國      九十三      年      四    月    三十    日
